臺灣臺北地方法院刑事判決　　　　　　　95年度訴字第1932號
　　公　訴　人　臺灣臺北地方法院檢察署檢察官
　　被　　　告　甲○○
上列被告因偽造文書等案件，經檢察官提起公訴（94年度偵字第
15011號、95年度偵字第20683號），被告於準備程序中就被訴事
實為有罪之陳述，經本院合議庭裁定改用簡式審判程序，判決如
下：
    主  文
甲○○行使變造私文書，足以生損害於他人，處有期徒刑陸月，
如易科罰金，以銀元參佰元即新臺幣玖佰元折算壹日。
    事  實
一、甲○○係德事洋行（址設於臺北市○○區○○路69號1樓）
    之負責人，明知「Witchcraft」係德事洋行向經濟部智慧財
    產局申請之商標，並經准許自民國92年1月16日起至102年1
    月15日止為專用期限，而使用上開商標之皂玳潔膚慕斯、兒
    茶琳精華露、12小時白玉露、美胸凝露、美腿凝露及晶白果
    凍面膜等化妝品原料，均係購自李龍生（另由檢察官為不起
    訴處分）所經營之智祥貿易股份有限公司（下稱智祥公司）
    ，另以向香根企業有限公司（下稱香根公司）所購入之包裝
    材料，於國內加以包裝上開向智祥公司所購入之化妝品原料
    ；詎甲○○竟起貪念，意圖為自己不法之所有及行使變造私
    文書之犯意，於92年1月間，在臺北市中正區○○○路24號5
    樓，向設於上址之恆渝企業有限公司（下稱恆渝公司）之實
    際負責人宮志剛詐稱：德事洋行向瑞士進口「Witchcraft」
    廠牌化妝品，保證從原料、包裝均為瑞士原廠生產製造，產
    品並符合檢驗等語，使恆渝公司實際負責人宮志剛陷於錯誤
    ，而於92年1月9日與德事洋行簽訂「Witchcraft」系列產品
    臺灣總代理合約書，並同時以高價向德事洋行訂購皂玳潔膚
    慕斯、兒茶琳精華露、12小時白玉露、美胸凝露各1,000瓶
    、美腿凝露1,500瓶及晶白果凍面膜1,000盒等瑞士「Witchc
    raft」系列化妝品，合計新臺幣（下同）284萬2,500 元，
    並交付100萬元之訂金，甲○○即於同日將智祥公司在國內
    生產之原料、經過包裝完成之上開化妝品各100組送交予恆
    渝公司，其餘皂玳潔膚慕斯、12小時白玉露、美胸凝露各
    900瓶、美腿凝露1,400瓶在92年5月交齊，兒茶琳精華露900
    瓶及晶白果凍面膜900盒在9 2年7月間交齊。甲○○復為製
    造自國外進口化妝品之假象，以掩飾上開產品係國內生產製
    造、包裝之事實，並委請不知情之某報關業者將德事洋行向
    智祥公司所購得之皂玳潔膚慕斯、兒茶琳精華露、12小時白
    玉露、美胸凝露各100瓶及美腿凝露150瓶先行出口至瑞士，
    再以辦理國貨復進口方式，將上開已出口至瑞士之化妝品，
    委請不知情之鴻天運通股份有限公司（下稱鴻天公司），辦
    理自瑞士於92年4月14日進口至海關之報關手續；然上開進
    口報單上所載之數量並不符合德事洋行依約所應交付恆渝公
    司之數量，甲○○即在上開化妝品進口而取得之財政部臺北
    關稅局CA／92／522／04237號進口報單，於不詳時間、地點
    ，以不詳方式，將皂玳潔膚慕斯、兒茶琳精華露、12小時白
    玉露、美胸凝露之進口數量，變造為各900瓶、美腿凝露變
    造為1,400瓶，再增加當時並未進口之晶白果凍面膜項目，
    且填寫進口數量為1,000盒後，於92年5月間某日，將上開變
    造後之進口報單傳真至恆渝公司辦公室，向該公司偽稱德事
    洋行所交付之化妝品均係瑞士進口，以此方式取信恆渝公司
    ，並供恆渝公司出示於東森購物臺取信消費者，足生損害於
    恆渝公司。嗣因上開化妝品品質有瑕疵，且上網查無「Witc
    hcraft」於瑞士之品牌資料，恆渝公司始知受騙。
二、案經恆渝公司告訴暨臺北市政府警察局中正第一分局報請臺
    灣臺北地方法院檢察署檢察官偵查起訴。
    理  由
壹、程序事項:
　　本件被告甲○○所犯係死刑、無期徒刑、最輕本刑為3年以
    上有期徒刑以外之罪，被告於本院行準備程序中就被訴事實
    為有罪之陳述，經法官告知簡式審判程序之旨，並聽取公訴
    人、被告之意見後，本院認為適宜由法官獨任進行簡式審判
    程序，而依刑事訴訟法第273條之1第1項規定，裁定改用簡
    式審判程序
貳、實體事項:
一、認定本件犯罪事實所依憑之證據及理由:
    上揭犯罪事實，業據被告甲○○於本院審理時坦承不諱，核
    與告訴代理人宮志剛、證人李龍生、證人蔡勝昌、證人林子
    卉及證人高鈺寧之指訴情節相符；此外，並有德事洋行與恆
    渝公司92年1月9日簽訂之臺灣總代理合約書（含附件一、二
    ）、92年11月5日簽訂之和解書、中華民國商標註冊證、PK2
    003訂單及工作表、香根公司客戶訂單、統一發票、財政部
    臺北關稅局函及所附CA／92／522／04237號進口報單正本及
    財政部臺北關稅局函及所附CA／92／522／04237進口報單影
    本暨變造之財政部臺北關稅局CA／92／522／04237號進口報
    單傳真正本；足認被告上開出於任意性所為之自白，核與事
    實相符，而可採信。本件被告之犯行，事證明確，洵堪認定
    ，應依法論附科。
二、論罪科刑理由：
（一）被告行為後，刑法部分條文於94年2月2日經總統公布修正
      ，並自95年7月1日起施行，其中與本案有關之第2條、第
      33條、第41條、第55條規定均已修正；又刑法施行法增訂
      第1條之1，亦於95年6月14日經總統公布，並自同年7 月1
      日起施行。按行為後法律有變更者，適用行為時之法律，
      但行為後之法律有利於行為人者，適用最有利於行為人之
      法律，現行刑法第2條第1項定有明文。此條規定係規範行
      為後法律變更所生新舊法律比較適用之準據法，是刑法第
      2條本身雖經修正，但刑法第2條既屬適用法律之準據法，
      本身尚無比較新舊法之問題，於新法施行後，應一律適用
      裁判時之現行刑法第2條之規定，為「從舊從輕」之比較
      ，合先敘明。次按本次刑法修正之比較新舊法，應就罪刑
      有關之共犯、未遂犯、想像競合犯、牽連犯、連續犯、結
      合犯，以及累犯加重、自首減輕暨其他法定加減原因（如
      身分加減）與加減例等一切情形，綜其全部罪刑之結果而
      為比較，最高法院95年5月23日95年度第8次刑庭會議著有
      決議可資參照。經查：
（１）刑法第三百三十九條第一項詐欺取財罪之規定雖未修正，
      惟其法定刑除有期徒刑及拘役外，尚有罰金刑，而修正後
      之刑法第三十三條第五款既已將罰金刑之最低額由銀元一
      元即新台幣三元，提高為新台幣一千元，比較新舊法結果
      ，自以被告行為時即修正前之刑法第三十三條第五款之規
      定較有利於被告，應依刑法第二條第一項規定，適用修正
      前刑法第三十三條第五款規定論科。
（２）刑法第55條關於牽連犯之規定業經刪除，則被告所犯各罪
      ，應予分論併罰。比較新、舊法結果，適用被告行為時之
      法律即修正前刑法第55條牽連犯之規定，較有利於被告。
（３）刑法第41條第1項前段關於易科罰金之規定，新法修正為
      「犯最重本刑為五年以下有期徒刑以下之刑之罪，而受六
      個月以下有期徒刑或拘役之宣告者，得以新臺幣一千元、
      二千元或三千元折算一日，易科罰金」，惟依被告行為時
      之刑罰法律即修正前刑法第41條第1項前段：「犯最重本
      刑為五年以下有期徒刑以下之刑之罪，而受六個月以下有
      期徒刑或拘役之宣告，因身體、教育、職業、家庭之關係
      或其他正當事由，執行顯有困難者，得以一元以上三元以
      下折算一日，易科罰金」及修正前罰金罰鍰提高標準條例
      第2條關於「依刑法第四十一條易科罰金者，均就其原定
      數額提高為一百倍折算一日；法律所定罰金數額未依本條
      例提高倍數，或其處罰法條無罰金刑之規定者，亦同」等
      規定，易科罰金之折算標準最高為銀元3百元，最低為銀
      元1百元，換算為新臺幣後，最高額為新臺幣9百元，最低
      額為新臺幣3百元。比較修正前、後關於易科罰金折算標
      準之刑罰法律，適用修正前之規定即修正前刑法第41條第
      1項前段及修正前罰金罰鍰提高標準條例第2條規定，對被
      告較為有利。
（４）綜上法律修正前、後之比較，揆諸前揭說明及修正後刑法
      第2條第1項之「從舊從輕」原則，本件以適用修正前即行
      為時之相關刑罰法律，對被告較為有利。
（二）按刑法上所謂變造文書，指無制作權者，就他人所制作之
      真正文書，加以改造而變更其內容之謂，若將有制作權者
      簽名蓋章之空白文書，移作別用，則其始本無文書之內容
      存在，即非就其真實內容加以變更，自屬文書之偽造行為
      ，不得以變造論，最高法院28年上字第2278號判例意旨可
      資參照。是核被告所為，係犯刑法第三百三十九條第一項
      詐欺取財罪及第二百十六條、第二百十條行使變造私文書
      罪，檢察官以被告所為，係犯刑法第二百十六條、第二百
      十條行使偽造私文書罪，惟本案中被告係以真正之進口報
      單進而變造偽填不實之進口貨物數量復加以行使之，自應
      論以行使變造私文書罪，檢察官容有誤會，併予敘明。被
      告變造私文書後進而行使，變造之低度行為為行使之高度
      行為所吸收，不另論罪。被告行使變造私文書罪之目的，
      係為詐欺取財，故被告所犯詐欺取財、行使變造私文書二
      罪間，應依修正前刑法第55條規定，從一重之行使變造私
      文書罪處斷，公訴人另認為上開二罪間犯意各別，行為互
      殊，應予分論併罰，尚有不妥，併此指明。爰審酌被告於
      八十二年間曾因業務過失傷害罪，經臺灣板橋地方法院判
      處有期徒刑六月確定，緩刑4年，並已執行完畢（於本件
      尚不構成累犯），有臺灣高等法院被告前案紀錄表在卷可
      稽，因一時貪念而為本案犯行，及其犯罪之手段，犯罪所
      得，兼衡其生活狀況、品行、智識程度及犯罪後坦承全部
      犯行等一切情狀，量處如主文所示之刑，並依修正前刑法
      第四十一條第一項之規定，諭知易科罰金之折算標準。至
      變造之傳真進口報單，係因犯罪所生之物，固得沒收；但
      業經由傳真方式交付他人而行使之，已非屬被告所有，自
      不得沒收。另未扣案之變造進口報單（財政部臺北關稅局
      CA／92／52 2／0423 7號），固係被告供犯罪所用之物，
      惟考量日後檢察官執行之有效便利性，爰不為沒收之諭知
      ，附此敘明。
據上論斷，應依刑事訴訟法第二百七十三條之一第一項、第二百
九十九條第一項前段，刑法第二條第一項前段、第二百十六條、
第二百十條，第三百三十九條第一項、修正前刑法第五十五條、
第四十一條第一項前段，刑法施行法第一條之一，修正前罰金罰
鍰提高標準條例第二條，現行法規所定貨幣單位折算新臺幣條例
第二條，判決如主文。
本案經檢察官王志超到庭執行職務。
中　　華　　民　　國　　96　　年　　1 　　月　　30　　日
　　　　　　　　　刑事刑七庭    法　官　  梁耀鑌
上正本證明與原本無異。
如不服本判決，應於判決送達後10日內向本院提出上訴狀（應抄
附繕本）。告訴人或被害人如對於本判決不服者，應具備理由請
求檢察官上訴，其上訴期間之計算係以檢察官收受判決正本之日
期為準。
                                書記官    張漪蕙
中　　華　　民　　國　　96　　年　　1 　　月　　30　　日
附錄論罪科刑法條：
中華民國刑法第210條
偽造、變造私文書，足以生損害於公眾或他人者，處五年以下有
期徒刑。
中華民國刑法第216條
行使第210條至第215條之文書者，依偽造、變造文書或登載不實
事項或使登載不實事項之規定處斷。
中華民國刑法第339條
意圖為自己或第三人不法之所有，以詐術使人將本人或第三人之
物交付者，處五年以下有期徒刑、拘役或科或併科1000元以下罰
金。
以前項方法得財產上不法之利益或使第三人得之者，亦同。
前二項之未遂犯罰之。
